臺灣苗栗地方法院刑事裁定　　　94年度交聲字第55號
原處分機關　交通部公路總局新竹區監理所苗栗監理站
異 議 人即
受 處 分人 　甲○○
上列異議人即受處分人因違反道路交通管理處罰條例案件，對於
交通部公路總局新竹區監理所苗栗監理站民國94年4 月27日竹監
苗字第裁54-F00000000號所為之處分（原舉發案號：苗縣警交字
第F00000000 號），聲明異議，本院裁定如下：
    主  文
原處分撤銷。
甲○○不罰。
    理  由
一、原處分意旨略以：異議人即受處分人甲○○於民國93年4 月
    23日上午7 時20分，駕駛車號MF-3726 號自用小客車，行經
    苗栗縣頭份鎮○○○○路口，因塗抹污損牌照使不能辨認其
    牌號之違規，經警當場攔停，詎該車駕駛不服指揮稽查而逃
    逸，嗣為警依道路交通管理處罰條例第13條第1 項第1 款（
    塗抹污損牌照部分）、第60條第1 項第2 款製單逕行舉發，
    後經異議人申訴同意塗抹污損牌照免罰，並於93年4 月23日
    依據道路交通管理處罰條例第60條及第63條第1 項第1 款之
    規定，裁處異議人罰鍰新臺幣3,000 元，並記違規點數1 點
    。
二、異議意旨略以：如附件之理由聲明異議，請求撤銷原處分等
    語。
三、本件原處分機關認定異議人即受處分人甲○○於93年4 月23
    日上午7時20 分，駕駛上開自用小客車，行經苗栗縣頭份鎮
    ○○○○路口，同意塗抹污損牌照使不能辨認其牌號之違規
    免罰，該該車駕駛不服指揮稽查而逃逸之違規部分，於93年
    4 月23日依道路交通管理處罰條例第60條及第63條第1 項第
    1 款之規定，裁處異議人罰鍰新臺幣3,000 元，並記違規點
    數1 點，有苗栗警察局舉發違反道路交通管理事件通知單影
    本，及苗栗縣警察局頭份分局93年6 月15日苗份警交字第
    0930006905號函所答覆之查處情形，為其主要論據。經查：
   （一）上開苗栗縣警察局頭份分局書函雖載明：「本分局員
         警於93年4 月23日7 時20分，在頭份鎮○○路口與自
         強路口發現甲○○先生所駕駛MF-3726 號自用小客車
         號牌有塗抹污損牌照致無法辨識情事，，即攔停該車
         並請其出示證件遭拒，甲○○隨即上車欲駛離現場，
         雖經執勤員警口頭制止，仍不從逃逸，有關『塗抹污
         損牌照使不能辨認其牌號』部分，請貴站召回該車鑑
         驗，判定車牌油漆脫落究係人為所致抑自然現象等情
         ，有該局93年6 月15日苗份警交字第0930006905號函
         文在卷可明。惟依證人即當時執勤員警李獻弘到庭所
         證：當天看到異議人車輛牌照不清楚，直接攔查並拍
         照，後來請異議人出示證件，可是異議人態度不好，
         說上班沒空，門一關就走了，我還有再拍一張照片，
         等語（見本院94年度交聲字第55號卷）。顯見本件執
         勤員警於案發之後，與異議人就取締自小客車之號牌
         是否「塗抹污損牌照使不能辨認其牌號」是人為或自
         然現象發生爭執，因此本案是否僅以執勤員警之證詞
         及該局回覆申訴之文書證明異議人有不服指揮稽查之
         違規，令人質疑。
   （二）按道路交通管理處罰條例第60條第1 項：汽車駕駛人
         ，駕駛汽車有違反本條例之行為，經交通勤務警察或
         依法令執行交通稽查任務人員制止時，不聽制止或拒
         絕停車接受稽查而逃逸者，除按各該條規定處罰外，
         處新臺幣3 千元以上6 千元以下罰鍰之規定，必須「
         汽車駕駛人，駕駛汽車有違反本條例之行為」方符合
         本條構成要件，而執勤員警認為異議人違反道路交通
         管理處罰條例第13條第1 款之部分，經原處分機關認
         定不罰，有移送書在卷足憑，則既然異議人並沒有違
         反道路交通管理處罰條例之規定，則當然無「經交通
         勤務警察或依法令執行交通稽查任務人員制止時，不
         聽制止或拒絕停車接受稽汽車駕駛人有不服指揮稽查
         而逃逸」之情形。且本件執勤員警取締當時，異議人
         已經停車受檢，只因為雙方對於『塗抹污損牌照使不
         能辨認其牌號』部分發生爭執，審酌執勤員警於案發
         之後，已經對於異議人所駕駛之汽車拍照保存證據，
         如果異議人拒絕取締自可描述違規汽車之車號、顏色
         、型式、廠牌等特徵逕行取締，因此尚難因異議人之
         爭執沒有違規不願意繼續停留，而認定其有不服稽查
         取締而逃逸之情況。
   （三）至苗栗縣警察局舉發違反道路交通管理事件通知單，
         性質上應屬「暫時性行政處分」，於原處分機關作成
         裁決處分後，該舉發通知單所發生之暫時性法律效果
         ，為裁決書所取代，自亦不能僅憑該舉發通知單之存
         在，逕予推認有何違規事實之存在，併此敘明。
四、綜上所述，本件原處分機關既然同意異議人有關『塗抹污損
    牌照使不能辨認其牌號』部分免罰，足以認定異議人並沒有
    違反道路交通管理處罰條例之規定，原處分機關僅依執勤員
    警尚有疑義之逕行舉發，於別無其他證據佐證之下，即認為
    異議人有不服稽查取締而逃逸之違規事實，並據以裁處罰鍰
    及記違規點數，於法未合。爰依法撤銷原處分，並由本院自
    為裁定異議人不罰，以期適法。
五、依道路交通案件處理辦法第20條，裁定如主文。
中　　華　　民　　國　　94　　年　　8 　　月　　1 　　日
                    交通法庭　法　官　張珈禎
上列正本證明與原本無異。
如不服本裁定應於送達後5 日內向本院提出抗告狀。
                              書記官　黃雅琦
中　　華　　民　　國　　94　　年　　8 　　月　　15　　日
